【裁判字號】    97,訴,1464
【裁判日期】    971127
【裁判案由】    商標異議
【裁判全文】
臺北高等行政法院判決
                                      97年度訴字第1464號
                              .
原      告  韓商．可瑞安制果股份有限公司
代  表  人  甲○○
訴訟代理人  桂齊恆  律師（兼送達代收人）
複代 理 人  謝智硯  律師
被      告  經濟部
代  表  人  乙○○部長）住同.
訴訟代理人  丁○○
參  加  人  日商‧森永製株式會社
代  表  人  丙○○○
訴訟代理人  蔡淑美  律師（兼送達代收人）
複代 理 人  陳昌羲  律師
上列當事人間因商標異議事件，原告不服經濟部中華民國97年4
月8 日經訴字第09706104060 號訴願決定，提起行政訴訟，經本
院命參加人獨立參加訴訟，本院判決如下：
    主      文
原告之訴駁回。
訴訟費用由原告負擔。
    事實及理由
一、事實概要：
    原告於民國（下同）94年5 月18日以「MYCHEW」商標（下稱
    系爭商標，如附圖1 ），指定使用於商標法施行細則第13條
    所定商品及服務分類表第30類之非醫用口香糖、泡泡糖、糖
    果、焦糖（糖果）商品，向原處分機關智慧財產局申請註冊
    ，經該局審查，核准列為註冊第0000000 號商標，嗣參加人
    以系爭商標有違商標法第23條第1 項第12、13款之規定，對
    之提起異議，經原處分機關審查，以96年8 月28日中台異字
    第950672號商標異議審定書為異議不成立之處分。參加人不
    服，提起訴願，嗣被告以97年4 月8 日經訴字第0970610406
    0 號訴願決定書為「原處分撤銷，由原處分機關另為適法之
    處分」之決定，原告不服，遂向本院提起行政訴訟。
二、原告訴稱：
  (1)商標法第23條第1 項第12、13款規定之適用除應以商標構成
    近似為前提要件，更須視有無致相關消費者發生混淆誤認之
    虞，以為評斷。至所謂「近似」，應就商標圖樣整體為觀察
    ，此乃係由於商標呈現在商品之消費者眼前的是整體圖樣，
    而非割裂為各部分分別呈現（「混淆誤認之虞」審查基準5.
    2.3 參照）。是若二商標之設計意匠明顯不同，整體外觀、
    予人印象亦屬可分，足以使人輕易分辨，並無致生混淆誤認
    之情事，自無違於前揭條款之規定。本件原已經商標專責機
    關即智慧財產局認系爭商標之註冊與商標法無違，惟被告卻
    單執系爭商標與據以異議註冊第986627號「HI-CHEW （styl
    ized）」商標（下稱據爭商標，如附圖2 ）均採外文大寫字
    母，僅起首之「MY」與「HI」不同，「CHEW」則完全相同云
    云，即逕認二商標應屬構成近似。然起首字母之差異，正為
    二商標未構成近似之重要參酌因素，此徵諸「混淆誤認之虞
    」審查基準之揭示即明；而外文「CHEW」有「咬碎、咀嚼」
    之意，不僅為常見之普通單字，在口香糖、泡泡糖、糖果相
    關商品中，更已有多件包含外文「CHEW」之註冊商標存在，
    是屬識別性極弱之普通敘述性文字，被告卻據此等不得任由
    參加人專斷、獨占之單字，作為二商標構成近似之依據，反
    忽視應予以較重考量之起首單字之差異，顯被告之訴願決定
    完全顛覆其所訂定之「混淆誤認之虞」審查基準，要難謂允
    洽。
  (2)商標法第23條第1 項第12、13款規定之適用，以商標構成相
    同或近似為前提要件，若前提要件不存在，即無法條之適用
    可言：
    本件二商標不構成近似或近似之程度極低：
      1.「判斷商標近似，應以商標圖樣整體為觀察。此乃係由
        於商標呈現在商品之消費者眼前的是整體圖樣，而非割
        裂為各部分別呈現」及「二商標外觀、觀念或讀音其中
        之一的近似，並非即可推論商標之整體印象即當然近似
        ，仍應以其是否達到可能引起商品之消費者混淆誤認的
        程度為判斷近似之依歸」分別為「混淆誤認之虞」審查
        基準5.2.3 及5.2.5 所明示。觀系爭商標圖樣上之「MY
        CHEW」係一長串無法分割之英文字串，反觀據爭商標則
        由「HI」及「CHEW」結合連結符號「－」所共同組成，
        明顯為二個單字之連接，是就二商標「整體」圖樣相較
        ，不僅「－」符號一有一無，且二商標外文一為單一之
        外文、一為兩組外文單字之組合，繁簡已屬有別，尤其
        二商標外文字首一為「MY」、一為「HI」，在外觀、觀
        念上更足使人輕易加以辨別，自非屬構成近似。
      2.「拼音性之外文例如英法德日語，其起首字母在外觀與
        讀音上，對於整體字詞給予消費者之印象有極重要之影
        響，判斷近似時應賦予比重較重之考量」，為「混淆誤
        認之虞」審查基準5.2.6.5 之明示。觀二造商標外文起
        首一為「MY」、一為「HI」，其分野確可一目瞭然，而
        原處分中即因考量到「二造商標之起首字母『MY』與『
        HI』在外觀、觀念與讀音上，對於二造商標『整體』予
        人截然不同之印象」此一因素，乃認定二造商標非屬構
        成近似，惟被告卻偏重識別性極低之外文「CHEW」，反
        忽略應賦予比重較重之起首外文之差別，即認二商標構
        成近似，其認定明顯違反商標整體觀察之原則，自不足
        以維繫。
      3.再就二商標外文之讀音相較，「MY」之「M 」係由鼻腔
        發出之鼻音，「HI」之「H 」為一由喉部產生之氣音，
        兩單字之開首字發音截然不同，整體更明顯有異；另在
        觀念方面，「MY」意表有關「我」之所有格、與名
        詞連用表示驚嘆之意，例如：My Goodness ！My foot
        ！舊時用來作頭銜尊稱，例如：My Lord 、用作保
        守、充滿深情的或要人領情的用語，例如：My dear ！
        ，而「HI」則有非正式的問候語之意、用來吸引他
        人注意之用語，是「MY」與「HI」既予人截然不同之印
        象，二商標文字由起首觀之，其外觀、讀音及觀念已大
        不相同，自非屬構成近似之商標，應無致生混淆誤認之
        可能。
      4.尤其原告之「MYCHEW」商標已在世界多國申准註冊，其
        中在韓國亦曾與參加人有商標爭議，然該案件已經當地
        商標審查及司法機關認定二造商標讀音不同，非屬構成
        近似之商標，由此更可證本件訴願決定之不足維繫。又
        依下述原告之「MYCHEW」商標在世界各國申請註冊及相
        關爭議案件處理之情況可徵，原告與參加人因「MYCHEW
        」商標在世界各國發生之爭議事件，其中除在日本外，
        所有國家均認為二造商標不構成近似，足徵依國際間一
        般之審查尺度，並未認二商標外文構成衝突，則本件系
        爭商標應無不准註冊之理：
        A.註冊國家為韓國之註冊第619289、623976號「MYCHEW
          」商標，經本件參加人對之提出異議，但該等異議均
          遭駁回。
        B.註冊國家為日本之註冊第0000000 號「MYCHEW」商標
          ，繼異議註冊第0000000 商標失敗後，參加人對該商
          標提起評定並成功撤銷上述註冊商標，已結案。
        C.註冊地區為香港之註冊第0000000000號「MYCHEW」商
          標，已獲准註冊。
        D.註冊國家為澳洲之註冊第0000000 號「MYCHEW」商標
          ，參加人對上揭商標提起異議案但已自請撤回。
        E.註冊國家為美國之申請第78/615145 號「MYCHEW」商
          標，此商標之異議案尚未審定，仍在美國商標訴願暨
          上訴委員會中（U.S. Trademark Trial and Appeal
          Board）審查。
        F.註冊國家為馬來西亞之申請第78/615145 號「MYCHEW
          」商標已獲准註冊，將取得註冊證。
        G.註冊國家為越南之申請第0-0000-00000號「MYCHEW」
          商標已獲准註冊。
        H.註冊國家為印尼之申請第Ｚ000000000000 號「MYCHEW
          」商標已獲准註冊。
        I.註冊國家為印度之申請第0000000 號「MYCHEW」商標
          已獲准註冊。
        J.註冊國家為菲律賓之申請第0-0000-000000 號「MYCH
          EW」商標已獲准註冊。
        K.註冊國家為俄羅斯之申請第0000000000號「MYCHEW」
          商標已獲准註冊。
        L.註冊地區為歐盟之申請第000000000 號「MYCHEW」商
          標已核准審定公告。
        M.註冊國家為新加坡之申請第T05/07253 號「MYCHEW」
          商標，目前參加人對該商標提出之異議案仍在審理中
          。
    二商標偶同之部分識別性甚弱：
      1.系爭商標與據爭商標外文固均包含有「CHEW」一字，然
        外文「CHEW」有「咬碎、咀嚼」之意，不僅為普遍常用
        之單字，在口香糖、泡泡糖、糖果相關商品中，更屬普
        通之敘述性文字，自不得任由參加人專斷、獨占，亦不
        得作為商標構成近似之依據，此證諸同一或類似之糖果
        等商品中，已有多件包含外文「CHEW」之商標均獲准與
        系爭商標並存註冊者，如：註冊第494235號「SOCHEWS
        」商標、註冊第652999號「BIG LEAGUE CHEW 」商標、
        註冊第953305號「Chew-ets」商標、註冊第953383號「
        MENTOS COOL CHEWS & design」商標、註冊第963846號
        「PEANUT CHEWS」商標、註冊第986581號「MENTOS COO
        LCHEWS」商標、註冊第995575號「CARAMEL CHEW CHEW
        」商標、註冊第0000000 號「CHEW CHEW 」商標、註冊
        第0000000 號「BIOCHEW 」商標。由上揭註冊商標益明
        「CHEW」乙字於糖果等商品為弱勢商標文字，並不具有
        獨創性與獨佔性，則本件二造商標之外文縱均包含有「
        CHEW」，然既各自組合開首英文字母「MY」或「HI 」
        及連接符號「- 」，整體圖樣代表之意義、外觀及讀音
        均迥異，即難謂無法令人分辨，自非屬構成近似之商標
        ，訴願決定自不應予維持。
      2.另原告之「MYCHEW」商標在歐盟獲准審定公告後，曾遭
        案外人Candy Novelty Works Ltd.據其所有之「MIGH
        TY CHEW 」商標對原告之「MYCHEW」商標提起異議，該
        案件經歐盟內部市場協調局（Office for Harmonizati
        on in the Internal Market, OHIM ）以「兩商標唯一
        相同之部分『CHEW』，文字本身並不具識別性，且因其
        與『MY』結合成一單字，在系爭商標中並非單獨之一部
        分。因此，在給予較早商標保護之歐盟地區來說，並不
        會造成消費大眾之混淆誤認。是依歐盟商標法第CTMR 8
        (1)（b ）所提之異議案應予駁回」，乃認定二造商標不
        構成近似，故為異議不成立之處分，此有歐盟異議審定
        書及簡譯文可供參酌，由此益見本件二造商標固均包含
        外文「CHEW」，但確無構成近似之可言。
    系爭商標已經實際使用及宣傳，絕無致生混淆誤認之可能
      ：
      1.「相關消費者對衝突之二商標如均為相當熟悉者，亦即
        二商標在市場併存之事實已為相關消費者所認識，且足
        以區辨為不同來源者，則應儘量尊重此一併存之事實」
        ，為「混淆誤認之虞」審查基準5.6 明示。原告於西元
        1947年以Youngil Dang之名在韓國成立，1956年更名為
        現今之名稱「可瑞安製果股份有限公司」，原告為一糖
        果糕點商品（即餅乾、威化餅、點心、派餅、巧克力、
        糖果及口香糖）之製造商。西元1976年原告公開發行股
        票，至西元1989年之營收即超過韓幣1,000 億，在西元
        1996年之營收更超過韓幣2,000 億。原告於西元1991年
        獲得ISO9001 之認證，並於西元2000年獲得HACCP （食
        品安全管制系統）之認證，更積極參與在美國、德國及
        日本等世界多國舉辦之各式展覽會，以推廣系爭商標商
        品。原告以全球性據點及服務朝向國際市場邁進，所產
        製商品已在全球14個國家銷售，包括臺灣、中國、日本
        、美國等，此有出口證明及臺灣銷售「MYCHEW」商品之
        店家照片可資證明，並透過策略性之合作協定與全球各
        企業合作，以更有效率之方式擴展事業版圖。又原告自
        創用系爭商標以來，已實際使用於軟糖商品，並由聚仁
        食品有限公司代理進口至臺灣銷售，銷售據點遍及臺灣
        各大超市包括松青、頂好等，是表彰原告產品之「MYCH
        EW」商標，已予相關消費者深刻之印象，自足與據爭商
        標相互區別，尚無致生混淆誤認之情事。
      2.原告自創用系爭商標後，即實際將之使用於軟糖商品，
        且銷售至全球多個國家，其中包括臺灣、中國、日本、
        美國等，又原告每年花費鉅資在本國報章雜誌及電視台
        播放廣告加以宣傳，即西元2004年10月至12月電視廣告
        費用總金額約新台幣（下同）1,600 萬元、西元2005年
        3 月至4 月電視、報紙廣告費用之總金額約880 萬元、
        西元2005年9 月至11月電視、報紙廣告費用之總金額約
        2,100 萬元，此有原告出口用產品包裝、西元2004年及
        2005年之廣告費用統計表可供參酌，則以臺灣與韓國人
        民之資訊交流頻繁，表彰原告產品之「MYCHEW」商標應
        已予臺灣相關消費者深刻之印象，自足與據爭商標相互
        區別，尚無致生混淆誤認之情事。
  (3)商標法第23條第1 項第12款規定之適用，尚需具體證明據爭
    商標已達著名之程度：
    參加人於訴願階段提供之各國註冊資料僅表示靜態權利之取
    得，非據爭商標之使用在臺灣具有知名度之實際證據，且由
    參加人提供之廣告監測明細表可看出，參加人僅集中在西元
    2001至2003年、2006年之特定月份在臺灣播出廣告，並在特
    定月份配合廠商舉辦抽獎活動，則據爭商標在臺灣是否已達
    著名之程度，尚堪質疑，自不能以之遽斷系爭商標之註冊有
    違反商標法第23條第1 項第12款之規定。尤其參酌韓國首爾
    中區法院於西元2004年商標侵害案件之判決可知，據爭商標
    固在日本境內已達相當之知名度，仍不能以之推斷在世界各
    國亦達著名程度，仍需提出在當地之大量使用證據方能證明
    ，即：「原告之『HICHEW』商品在日本已是頗為知名之商標
    。原告商標『HICHEW』之廣告費用起自2004年10月25日，稍
    晚於『MYCHEW』商品最早之製造銷售日期2004年5 月，如前
    所述，上述調查結果仍不足證明HI-CHEW 之系列三商標在韓
    國地區已廣泛為消費者所熟知，亦無任何事證證明上述商標
    之聲譽。因此，原告所主張被告使用『MYCHEW』相關兩商標
    將造成不公平競爭之理由實嫌薄弱。」。
  (4)綜上，系爭商標與據爭商標之整體外觀、讀音、觀念及予人
    印象均顯然有別，實無構成近似之可言，況二造商標偶同之
    外文「CHEW」，不具獨創性而識別性較弱，消費者之印象甚
    淺，自無僅因「CHEW」乙字之偶同，發生混淆誤認之情事，
    其非屬構成近似之商標無疑。又參加人在日本、韓國、美國
    、澳洲、新加坡等國家亦曾對與「MYCHEW」商標有所爭議，
    其中韓國當地執法機關已認定非屬構成近似，由此益證二造
    商標並未構成近似，系爭商標之註冊無致生混淆誤認之可能
    ，自未違反商標法第23條第1 項第12、13款之規定，本件訴
    願決定顯有違誤等情。因而聲明：「訴願決定撤銷，訴訟費
    用由被告負擔」。
三、被告抗辯：
  (1)商標「相同或近似於他人著名商標或標章，有致相關公眾混
    淆誤認之虞，或有減損著名商標或標章之識別性或信譽之虞
    者。」或「相同或近似於他人同一或類似商品或服務之註冊
    商標或申請在先之商標，有致相關消費者混淆誤認之虞者。
    」不得註冊，分為系爭商標異議審定時商標法第23條第1 項
    第12、13款所規定。惟前揭條款之適用均以系爭商標是否「
    相同或近似」於他人之商標為前提要件。
  (2)系爭商標圖樣係由單純外文「MYCHEW」所構成，據爭商標圖
    樣則係以外文「HI-CHEW 」為主體，並經字體外加邊框及墨
    色陰影為底之設計所構成。外觀方面，二者均採外文大寫字
    母，僅起首之「MY」與「HI」不同，「CHEW」則完全相同，
    縱認該「CHEW」4 字之識別性較弱，惟予人寓目印象係相當
    顯著；且在讀音方面，「MY」與「HI」尾音都是/aI/ ，與
    相同之「CHEW」連用連讀，整體觀之，二者差異並不明顯，
    於外觀及讀音已構成相當程度之近似，應屬近似之商標。又
    無論日、韓及美國等國家或地區對該二商標是否近似採何種
    看法，然依商標屬地原則仍應以我國消費者之認知為依據；
    另原告所舉以「CHEW」為商標圖樣一部分，指定使用於同一
    或類似之糖果等商品之商標註冊案，核其商標圖樣與本件不
    盡相同，或案情有別，尚不得比附援引，執為本件有利之論
    據，均併予指明。
  (3)由於本件原處分僅就兩造商標圖樣是否構成近似之因素而為
    審定，被告之訴願決定亦僅就此予以審究，故原告於行政訴
    訟中另就兩造商標圖樣近似與否以外之主張，不在被告訴願
    決定所認定之範圍，併予陳明。
  (4)綜上，被告以系爭商標與據爭商標整體觀之，二者差異並不
    明顯，於外觀及讀音已構成相當程度之近似，應屬近似之商
    標，原處分遽以二造商標未構成近似而為異議不成立之處分
    ，顯有未洽，訴願決定並無違誤等語，而聲明：「原告之訴
    駁回，訴訟費用由原告負擔」。
四、參加人之陳述：
  (1)判斷現行商標法第23條第1 項第13款之「有致相關消費者混
    淆誤認之虞者」，首先必須考量商標是否近似及商品或服務
    是否類似。商標近似之意義係指二商標予人之整體印象有其
    相近之處，若其標示在相同或類似的商品/ 服務上時，具有
    普通知識經驗之消費者，於購買時施以普通之注意，可能會
    有所混淆而誤認二商品/ 服務來自同一來源或誤認不同來源
    之間有所關聯（原處分機關智慧財產局「混淆誤認之虞審查
    基準」5.2.1 參照）。而判斷商標近似，應以商標圖樣整體
    為觀察。此乃係由於商標呈現在商品/ 服務之消費者眼前的
    是整體圖樣，而非割裂為各部分分別呈現（前揭審查基準5.
    2.3 參照）。另現行商標法第23條第1 項第12款旨在加強對
    著名商標或標章之保護，避免他人以抄襲仿冒等不正方式利
    用著名商標或標章，致減損著名商標或標章之價值或有搭便
    車不勞而獲之情形；同時亦在保護消費者之利益，使消費者
    免於因受詐欺而誤購非消費者所認同商標之商品。
  (2)系爭商標與據爭商標屬近似商標：
    商品性質的不同會影響其消費者的注意程度，例如就普通
      日常消費品而言，消費者的注意程度較低，對二商標間之
      差異辨識較弱，容易產生近似之印象（前揭審查基準5.2.
      2 參照）。本件兩商標指定使用商品皆為糖果等商品，非
      但商品相同或類似，且皆為日常生活消費品，其主要消費
      者係兒童及青少年等注意程度較低之人，依前揭混淆誤認
      審查基準5.2.2 所示，因消費者的注意程度較低，對二商
      標間之差異辨識較弱，容易產生近似之印象，故判斷二商
      標是否近似時，對僅有微小差異之系爭商標亦應認為與據
      爭商標係近似商標。
    系爭商標與據爭商標相較，外觀上除起首二字母「MY」與
      「HI」不同外，其餘所有字母皆完全相同；惟「MY」與「
      HI」之讀音分別為/ma / 及/ha / ，事實上幾近相仿，且
      由於後半大段字母完全相同，讀音自亦相同，故兩商標整
      體讀音上更為近似。系爭商標與據爭商標無論於外觀或讀
      音皆十分相似，自應屬近似商標。被告認兩商標差異並不
      明顯，於外觀及讀音已構成相當程度之近似，洵為無誤。
    原告先不當切割兩商標為「MY」+ 「CHEW」及「HI」+ 「
      CHEW」兩部分，並故意不提兩商標字首「MY」、「HI」在
      讀音上之極度近似，僅稱「CHEW」為普遍常用之單字，不
      得作為商標構成近似之依據；復舉數例字尾同為「CHEW」
      之商標而稱已有多件包含外文「CHEW」之商標併存註冊云
      云。惟原告之主張非但已違反前述判斷商標近似應以商標
      圖樣整體為觀察之審查基準而無足採，且觀察其所提出之
      數例所謂併存註冊之商標圖樣，除「CHEW」以外之文字皆
      特地選用與據爭商標完全不近似之文字。故目前現存之含
      文字「CHEW」，並使用在與兩商標相同之糖果類商品之商
      標中，僅有系爭商標於外觀、觀念或讀音上皆與據爭商標
      近似，更突顯系爭商標確實應認為與據爭商標構成近似商
      標，其註冊顯已違反前揭商標法之規定。再觀系爭商標實
      際使用時與據爭商標如出同源，無論商品之包裝外觀構圖
      、商品大小、商標標示方式皆如此酷似，相關消費者實難
      辨識二者差異，易致消費者混淆誤認二商標商品係出自同
      源或有關聯之企業所產製。
  (3)據爭商標為著名商標，故系爭商標應有商標法第23條第1 項
    第12款規定之適用而不應准予註冊：
    自西元2001年起，參加人每年皆花費千萬元以上之廣告宣傳
    費用，聘請當紅藝人或偶像團體如蔡依林、SWEETY等作為產
    品代言人，大量於臺灣電視媒體及量販店進行廣告宣傳（據
    爭商標西元2001至2005年廣告預算費用及執行明細表及電視
    廣告監測報表參照），又與臺灣亞藝影音、捷安特、Panaso
    nic 等知名廠商聯合舉辦各項優惠贈獎活動，其宣傳活動並
    廣為臺灣各報章雜誌關注而加以報導。除大手筆宣傳據爭商
    標商品外，參加人並致力於開發新口味以維持消費者對據爭
    商標商品之新鮮感。經參加人長年之努力，據爭商標商品已
    成為臺灣糖果商品之代表品牌之一，在相關消費者中更是最
    常被購買使用之品牌（據爭商標商品西元2006及2007年口味
    測試調查結果報告參照），銷售通路則遍佈臺灣各便利商店
    、連鎖超市及量販店，併參參加人於異議、訴願階段已提出
    之各項附件證據，據爭商標於臺灣之知名度無庸置疑，據爭
    商標自應為知名商標。本件原告以與據爭著名商標極為近似
    之文字「MYCHEW」作為自己商標圖樣申請註冊，復指定使用
    於與據爭商標相同或近似之商品，其仿襲參加人馳名國際之
    著名商標之事實甚為顯然，倘准其註冊，顯有致公眾混淆誤
    認或減損著名商標之識別性或信譽之虞，故系爭商標應有商
    標法第23條第1 項第12款規定之適用而不應准予註冊。
  (4)就原告申註系爭商標之動機是否善意而言，參加人就據爭商
    標商品自西元1996年起便於韓國販售，西元2003年之銷售額
    已達256 萬個，西元2004年僅1 至8 月之銷售額更達384 萬
    個。系爭商標西元2004年於韓國公告後，參加人曾向原告發
    函要求其停止使用系爭商標，同年10月並向韓國首爾中央地
    方法院提起「請求商標權侵害防止」訴訟，嗣後原告於西元
    2005年初變更其商品包裝，更新後之系爭商標商品上不再使
    用與據爭商標近似之「MYCHEW」字樣，僅使用發音相同之韓
    語商標。熟料，原告竟一方面於其本國改變有侵權之虞之商
    品包裝，另一方面又同時（西元2005年5 月18日）於臺灣申
    註該有侵權之虞之商標，其申註本件系爭商標非出於善意之
    事證至為顯然。又原告執其「MYCHEW」商標在其他國家獲准
    註冊而謂國際審查尺度認為二造商標不近似云云，惟各國國
    情不同、商標權人在各該國市場耕耘時間長短有別，商標在
    當地之知名度各異，以臺、日關係密切，據爭商標軟糖商品
    在臺灣市場已深耕7 年，每年參加人皆花費千萬元以上之廣
    告宣傳費用，經由電視、報紙、雜誌強力密集之廣告呈現，
    且在臺灣各便利商店、連鎖超市及量販店隨處可購得據爭商
    標商品，是據爭商標早已成為臺灣相關消費者耳熟能詳之知
    名品牌，已如前述，則其他商標在臺灣申請註冊是否與據爭
    商標構成近似，自當以臺灣商標主管機關依據臺灣消費者之
    認知為判斷依據。況原告所稱韓國獲准註冊之第619289號商
    標係上排MYCHEW附加下排韓文字之英、韓文字組合商標，註
    冊第623976號商標則完全係韓文字，是該二商標圖樣與系爭
    商標不同，二者標的既不同，則無論韓國法院之判決如何均
    與本件無關。
  (5)原告提供西元2004、2005年之廣告費用統計表，用以說明臺
    灣相關消費者對系爭商標商品應有深刻印象。姑不論原告所
    提文件是否真正，惟該等資料充其量只是代表原告在韓國之
    廣告費用，惟其既未提出有多少臺灣相關消費者確曾接觸或
    瀏覽過其等在韓國之系爭商標廣告，則顯然無法逕以此擬制
    推論臺灣相關消費者已對系爭商標產生深刻印象，故原告實
    無法證明系爭商標於臺灣已為相關消費者所熟知。依「混淆
    誤認之虞」審查基準5.6.2 之規定，「相關消費者對衝突之
    二商標如僅熟悉其中之一者，則就該較為被熟悉之商標，應
    給予較大之保護」，比較兩造所提出之商標使用資料，適足
    以顯示，相關消費者無疑僅較熟悉據爭商標，自應給予較大
    之保護。
  (6)承上，參加人以衡諸系爭商標與據爭商標外觀及讀音近似、
    其指定使用商品亦相同或類似、據爭商標為一具有高識別性
    之獨創性商標，且消費者對據爭商標之熟悉度遠勝系爭商標
    、原告申註系爭商標顯非善意等因素，系爭商標之註冊顯有
    致生混淆誤認之虞，系爭商標實已違反商標法第23條第1 項
    第12款及第13款之規定，其原核准之註冊自應予以撤銷，訴
    願決定並無違誤等語，故聲明：「原告之訴駁回，訴訟費用
    由原告負擔」。
五、得心證之理由：
  (1)商標「相同或近似於他人著名商標或標章，有致相關公眾混
    淆誤認之虞，或有減損著名商標或標章之識別性或信譽之虞
    者。」或「相同或近似於他人同一或類似商品或服務之註冊
    商標或申請在先之商標，有致相關消費者混淆誤認之虞者。
    」不得註冊，分為系爭商標異議審定時商標法第23條第1 項
    第12、13款所規定。惟前揭條款之適用均以系爭商標是否「
    相同或近似」於他人之商標為前提要件，亦為本件爭執之所
    在。
  (2)按所謂商標構成相同或近似者，係指以具有普通知識經驗之
    一般商品購買人，於購買時施以普通所用之注意，就兩商標
    主要部分之外觀、觀念或讀音隔離觀察，有無引起混同誤認
    之虞以為斷。故兩商標在外觀、觀念或讀音上，其主要部分
    之文字、圖形或記號，有一近似，足以使一般相關消費者產
    生混淆誤認之虞者，即為近似之商標。而衡酌商標在外觀或
    觀念上有無混同誤認之虞，應本客觀事實，按下列原則判斷
    之：以具有普通知識經驗之購買者，施以普通所用之注意
    為標準；商標之文字、圖形或記號，應異時異地隔離及通
    體觀察為標準；商標以文字、圖形或記號為聯合式者，應
    就其各部分觀察，以構成主要之部分為標準。故判斷兩商標
    是否近似，應就各商標在「外觀」、「觀念」、「讀音」上
    特別突出顯著，足以讓消費者對標誌整體形成核心印象之主
    要部分異時異地隔離各別觀察，以辨其是否足以引起混淆誤
    認之虞。又判斷商標之近似與否，固以總括全體隔離觀察為
    原則，惟若商標圖樣中之一定部分特別引人注意，有此部分
    而商標之識別功能特別顯著者，自可就此部分加以比較觀察
    ，以判斷兩商標是否近似，此與單純將商標割裂分別比較者
    不同（改制前行政法院73年判字第1144號判決參照）。
  (3)系爭商標圖樣係由單純外文「MYCHEW」所構成，據爭商標圖
    樣則係以外文「HI-CHEW 」為主體，並經字體外加邊框及墨
    色陰影為底之設計所構成。外觀方面，二者均採外文大寫字
    母，僅起首之「MY」與「HI」不同，「CHEW」則完全相同，
    雖「CHEW」識別性較弱，但以總括全體隔離觀察為原則而判
    斷之，足以讓消費者對兩造商標標誌整體形成核心印象者仍
    為「CHEW」，異時異地隔離各別觀察予人寓目顯著之印象仍
    為「CHEW」，而且在讀音方面，「MY」與「HI」尾音都是「
    ㄞ」之音，與相同之「CHEW」連用連讀唱呼之際仍屬雷同，
    整體觀二者就「外觀」、「讀音」上差異並不明顯，雖「MY
    」與「HI」在英語語辭應用上有意義之差距，但商標是整體
    觀察，而非細節比較，兩造商標於外觀及讀音已構成相當程
    度之近似，應屬近似之商標。至於，原告所稱兩造商標外文
    一為單一、一為兩組外文單字之組合而有別，而且「MY」與
    「HI」意義不同、讀音不同、外形不同非屬構成近似之商標
    者，原告將「MY」、「HI」與「CHEW」區隔，再論述「CHEW
    」之識別性較弱，而認為「MY」、「HI」足以為兩造商標之
    區辨者，是原告將商標割裂觀察而比較所導致，就商標總括
    全體隔離觀察之原則而言，其所論述失之於整體通觀之研判
    ，自無可憑採。至於，原告另稱系爭商標於韓國、日本、香
    港、澳洲、美國、馬來西亞、越南、印尼、印度、菲律賓、
    俄羅斯、新加坡、歐盟等國家或地區註冊之情形，依商標屬
    地原則仍應以我國消費者之認知為依據，且各國或地區法制
    不同，兩造商標於該國或地區之使用情形亦不同，因此該等
    國家或地區對兩造商標是否近似之判斷，自不得比附援引，
    執為本件有利之論據。
  (4)又參加人另稱系爭商標與據爭商標均指定使用於糖果類商品
    ，自有致消費者混淆誤認之虞，而原告主張所產製商品已在
    全球14個國家銷售（包括臺灣）而論據兩造商標在市場有併
    存之事實，而認為系爭商標經實際使用而不生混淆誤認之虞
    者，以及據爭商標是否已達著名之程度等等；查本件原處分
    機關僅以兩造商標圖樣非屬構成近似，而為異議不成立之處
    分，並未審究據以異議條款（商標法第23條第1 項第12、13
    款所規定）之其他要件，故被告為訴願決定亦僅得就原處分
    所為之認定予以審酌；故本件就兩造商標圖樣近似以外之其
    他要件，自應由原處分機關依訴願決定之意旨重為審酌另為
    適法之處分，而非本案所得審究，均此敘明。
六、綜上所述，被告所為「原處分撤銷，由原處分機關另為適法
    之處分」之決定，並無違誤。原告徒執前詞，訴請撤銷，為
    無理由，應予駁回。又本案事證已臻明確，兩造其餘攻擊防
    禦方法均與本件判決結果不生影響，故不逐一論述，併此敘
    明。
七、據上論結，本件原告之訴為無理由，依行政訴訟法第98條第
    1 項前段，判決如主文。
中      華      民      國    97    年  11    月  27  日
                臺北高等行政法院第三庭
                        審判長法  官  姜素娥
                              法  官  劉介中
                              法  官  陳心弘
上為正本係照原本作成。
如不服本判決，應於送達後20日內向本院提出上訴狀並表明上訴
理由，如於本判決宣示後送達前提起上訴者，應於判決送達後20
日內補提上訴理由書（須按他造人數附繕本）。
中    華    民    國    97    年    11    月   27     日
                              書記官  鄭聚恩


司法院資訊處製作；財團法人民間司法改革基金會備份。
